臺灣桃園地方法院小額民事判決
110年度壢保險小字第640號
原      告  臺灣產物保險股份有限公司新竹分公司

法定代理人  邱琦翔  
訴訟代理人  巫光璿  
被      告  劉昌昊  
上列當事人間請求損害賠償事件，本院於民國111年2月24日言詞
辯論終結，判決如下：
    主    文
一、被告應給付原告新臺幣壹萬伍仟零玖拾玖元，及自民國一百
    一十年十月二十二日起至清償日止，按年利率百分之五計算
    之利息。
二、原告其餘之訴駁回。
三、訴訟費用新臺幣壹仟元，其中新臺幣伍佰元由被告負擔，餘
    由原告負擔。
四、本判決原告勝訴部分得假執行。　　
    理 由 要 領
一、本件依民事訴訟法第436條之18第1項規定，除下列理由要領
    外，僅記載主文，其餘省略。
二、按訴狀送達後，原告不得將原訴變更或追加他訴，但擴張或
    減縮應受判決事項之聲明者，不在此限，民事訴訟法第255
    條第1項第3款定有明文。經查，本件原告起訴時聲明原為：
    「被告應給付原告新臺幣（下同）60,892元，及自起訴狀繕
    本送達翌日起至清償日止，按年利率5％計算之利息。」（見
    本院卷第3頁）；嗣於民國111年2月24日本院審理中，變更
    聲明為：被告應給付原告30,505元，其餘不變（見本院卷第
    60頁）。核原告前開所為，乃減縮應受判決事項之聲明，依
    上開規定，應予准許。
三、原告主張：被告於109年12月18日20時16分許，駕駛車牌號
    碼000-0000號普通重型機車(下稱被告車輛)，沿桃園市中壢
    區執信二街(下稱肇事路段)行駛，行經肇事路段號時，因未
    注意車前狀況不慎碰撞由原告所承保、訴外人潘篤隆所駕駛
    之車牌號碼000-0000號自用小客車(下稱系爭車輛)，致系爭
    車輛受有損害（下稱系爭事故），被告雖辯稱潘篤隆未依規
    定開啟車門及未顯示停車燈，然潘篤隆是已經將系爭車輛熄
    火，要開車門拿東西，與交通法規規範之情形不同。嗣經原
    告依保險契約理賠維修費用60,892元(含工資10,318元、烤
    漆10,811元、零件39,763元)，並就零件部分經計算折舊後
    ，爰依保險法第53條及侵權行為法律關係請求被告賠償等語
    。並聲明：被告應給付原告新臺幣30,505元及自起訴狀繕本
    送達被告翌日起至清償日止按年息5%計算之利息。　
四、被告則以：系爭事故發生時間為晚間，肇事路段路燈昏暗，
    系爭車輛車身為黑色，並停在路面邊線外，車門為開啟狀態
    ，占用被告行車車道，而潘篤隆於照明不清之肇事路段停車
    ，未顯示停車燈光或反光標誌，且開啟車門未依規定，造成
    系爭事故發生，潘篤隆應負全部肇事責任，被告無任何過失
    等語置辯，並聲明：原告之訴駁回。
五、是依上開說明，以下僅就（一）被告是否應負損害賠償責任
    ？（二）訴外人潘篤隆是否與有過失？（三）原告得請求賠
    償之金額若干？記載理由要領如下：
(一)被告是否應負損害賠償責任？
　1.按因故意或過失，不法侵害他人之權利者，負損害賠償責任
    ；汽車、機車或其他非依軌道行駛之動力車輛，在使用中加
    損害於他人者，駕駛人應賠償因此所生之損害，民法第184
    條第1項前段、第191條之2前段定有明文。汽車行駛時，駕
    駛人應注意車前狀況及兩車並行之間隔，並隨時採取必要之
    安全措施，道路交通安全規則第94條第3項亦有明文。
　2.經查，被告車輛於事故發生前沿肇事路段，由西往東行駛，
    潘篤隆將系爭車輛停放未劃設停車格線之肇事路段58號前之
    馬路上，並將系爭車輛左前車門開啟，兩車隨即發生碰撞等
    事實，有道路交通事故現場圖、現場照片附卷可參(見本院
    卷第27頁、第34至36頁反面)，而被告於本院審理時亦自陳
    快接近系爭車輛時，系爭車輛車門已經打開等語(見本院卷
    第60頁反面)，可知潘篤隆並非於被告車輛駛至時突然開啟
    系爭車輛車門使被告猝不及防，而被告騎乘被告車輛行經肇
    事路段58號前，既已見系爭車輛車門已開啟，仍未採取必要
    之安全措施，致兩車發生碰撞而肇生本件事故，足見被告具
    過失甚明。又被告上開過失行為與損害之發生兩者間並具相
    當因果關係，堪可認定。揆諸前揭規定，被告自應就系爭車
    輛之損害，負侵權行為之損害賠償責任。
(二)訴外人潘篤隆是否與有過失？
　1.按損害之發生或擴大，被害人與有過失者，法院得減輕賠償
    金額或免除之，民法第217條第1項定有明文。此項規定之目
    的，在謀求加害人與被害人間之公平，故在裁判上法院得以
    職權減輕或免除之（最高法院85年台上字第1756號判例參照
    ）；又汽車停車時，停於路邊之車輛，遇視線不清時，或在
    夜間無燈光設備或照明不清之道路，均應顯示停車燈光或反
    光標識，道路交通安全規則第112條第1項、第12款亦有明文
    。
  2.觀諸現場事故照片、道路交通事故現場圖，可見系爭事故發
    生時肇事路段天色昏暗，肇事路段58號對面雖有一路燈，惟
    因系爭車輛車身為黑色且未顯示車燈，系爭車輛之辨識度略
    嫌不足，又肇事路段兩側皆有車輛停放，而系爭車輛接近3
    分之2車身停放於道路上，再加計系爭車輛開啟之距離，系
    爭車輛已佔據肇事路段馬路約3分之1，參以一般行車有靠右
    行駛之習慣，而系爭車輛停車並未顯示車燈之情形下，辨識
    度已有不足，系爭車輛車門開啟後又占據3分之1道路，顯有
    妨礙肇事路段通行車輛行駛之情，足見潘篤隆就系爭與有過
    失甚明。本院斟酌本件事故發生時雙方各項情狀，認本件事
    故之發生，被告應負擔50％、潘篤隆應負擔50％之過失責任。
(三)原告得請求賠償之金額若干？　　
　　依行政院所頒之固定資產耐用年數表及固定資產折舊率表之
    規定，自用小客車折舊年限為5年，依定率遞減折舊率為100
    0分之369，且其最後1年之折舊額，加歷年折舊累計額，其
    總和不得超過該資產成本原額之9/10。查，系爭車輛修理費
    用為60,892元（工資10,318元、烤漆10,811元、零件39,763
    元），有估價單在卷可佐(見本院卷第13頁)，而系爭車輛於
    106年10月出廠，有行車執照附卷可參(見本院卷第8頁)，距
    系爭事故發生日即109年12月18日已使用3年3月，則零件扣
    除折舊後之修復費用估定為2,879元（詳如附表之計算式）
    ，是原告就系爭車輛零件部分，得請求被告賠償之損害為9,
    068元，加計不予折舊之工資、烤漆後，系爭車輛損壞修復
    之必要費用應為37,370元（計算式：9,068＋10,318＋10,811＝
    30,197）。上開金額再乘以上開過失比例後，原告得主張被
    告應負損害賠償責任之金額，即以15,099元始為可採（計算
    式：30,197元×50%＝15,099元，元以下四捨五入）。原告逾
    此金額之請求，應予駁回。
中　　華　　民　　國　　111 　年　　3 　　月　　10　　日
                  中壢簡易庭      法  官  張博鈞
以上為正本係照原本作成。
如不服本判決，應於送達後20日內，向本院提出上訴狀並表明上
訴理由，如於本判決宣示後送達前提起上訴者，應於判決送達後
20日內補提上訴理由書（須附繕本）。
如委任律師提起上訴者，應一併繳納上訴審裁判費。
中　　華　　民　　國　　111 　年　　3 　　月　　10　　日
                                  書記官  張季容
附錄：
一、民事訴訟法第436條之24第2項：
    對於小額程序之第一審裁判上訴或抗告，非以其違背法令為
    理由，不得為之。
二、民事訴訟法第436條之25：
    上訴狀內應記載上訴理由，表明下列各款事項：
    （一）原判決所違背之法令及其具體內容。
    （二）依訴訟資料可認為原判決有違背法令之具體事實。
三、民事訴訟法第471 條第1 項：（依同法第436 條之32第2 項
    規定於小額事件之上訴程式準用之）上訴狀內未表明上訴理
    由者，上訴人應於提起上訴後20日內，提出理由書於原第二
    審法院；未提出者，毌庸命其補正，由原第二審法院以裁定
    駁回之。 　
附表：
----- 折舊時間           金額 第1年折舊值        39,763×0.369=14,673 第1年折舊後價值    39,763-14,673=25,090 第2年折舊值        25,090×0.369=9,258 第2年折舊後價值    25,090-9,258=15,832 第3年折舊值        15,832×0.369=5,842 第3年折舊後價值    15,832-5,842=9,990 第4年折舊值        9,990×0.369×(3/12)=922 第4年折舊後價值    9,990-922=9,068